【裁判字號】    97,消債更,151
【裁判日期】    970731
【裁判案由】    聲請更生程序
【裁判全文】
臺灣高雄地方法院民事裁定           97年度消債更字第151號
聲  請  人  甲○○
                      之3
上列當事人因消費者債務清理事件聲請更生， 本院裁定如下：
    主  文
聲請駁回。
聲請費用由聲請人負擔。
    理  由
一、按債務人與金融機構協商成立者，不得聲請更生或清算，但
    因不可歸責於己之事由，致履行顯有重大困難者，不在此限
    ；本條例施行前，債務人依金融主管機關協調成立之中華民
    國銀行公會會員辦理消費金融案件無擔保債務協商機制與金
    融機構成立之協商，準用前項之規定，消費者債務清理條例
    第151 條第5 項、第6 項分別定有明文。又聲請更生或清算
    不合程式或不備其他要件者，法院應以裁定駁回之，但其情
    形可以補正者，法院應定期間先命補正，復為同條例第8 條
    所明定。是依上之條文規定可知，債務人與金融機構協商成
    立債務清償方案後，即應由債務人按其條件履行，如因事後
    發生情事變更，在清償期間收入或收益不如預期，致該方案
    履行困難甚或履行不能，因不可歸責於己，始能例外准許債
    務人聲請更生或清算，以避免債務人任意毀諾已成立之協商
    ，濫用更生或清算之裁判上債務清理程序。從而，所謂「不
    可歸責於己之事由」，應係指客觀上聲請人之支出增多，或
    收入、收益減少，非其成立協商時所能預期，諸如物價上漲
    而成本增加、家屬患病等以致支出增加，或因病無法工作、
    僱佣之公司倒閉或裁員、失業、減薪等以致收入減少，均屬
    之。
二、聲請意旨略以：聲請人因消費借貸、信用卡或現金卡契約，
    對金融機構負有債務，無擔保或無優先權之債務總額未逾新
    臺幣（下同）1,200 萬元，因有不能清償債務情事，前已提
    出債權人清冊，依中華民國銀行公會會員辦理消費金融案件
    無擔保債務協商機制，以書面向最大債權金融機構聯邦商業
    銀行股份有限公司（以下簡稱為聯邦銀行）請求共同協商債
    務清償方案，雖經協商成立，聲請人應月付26,514 元 ，然
    因聲請人於協商當時之每月薪資收入僅約35,000元，扣除每
    月協商還款金額後，實不足支付自己及子女、父母之扶養費
    用，聲請人實有不可歸責於己之事由，而無法繼續履行，且
    未經法院裁定開始清算程序或宣告破產，爰依法聲請更生等
    語。
三、經查：
  (一)聲請人於本件更生聲請前，已於95年6 月間依金融主管機關
    協調成立之中華民國銀行公會會員辦理消費金融案件無擔保
    債務協商機制與聯邦銀行成立協商等情，有聲請人及聯邦銀
    行陳報之協議書及還款計畫書各1 份在卷可證，此部分之事
    實，應可認定為真實。
  (二)聲請人雖主張其自95間起即任職鳳山市農會，每月薪資約
    35,000元，扣除自己之基本生活費用及子女、父母之扶養費
    後，顯不足聲請人與聯邦銀行協商之還款條件云云。然聲請
    人自協商成立後至96年10月止，均按月依協商條件還款，總
    計償還17期，業經聲請人陳報明確，有陳報狀在卷可憑。聲
    請人既於協商成立後，能夠已依協商方案履行17期，足見其
    於協商時及協商後，均尚有足夠履行協商方案之能力。是以
    ，聲請人是否僅有每月35,000元之薪資收入，自有可疑。又
    聲請人並未陳報並釋明其於協商成立後有何支出增多，或收
    入、收益減少，非其成立協商時所能預期之情事，則聲請人
    並非於協商成立後因不可歸責於聲請人之事由發生情事變更
    ，致該方案履行困難甚或履行不能，其更生之聲請，核與首
    揭規定不符，此項不備更生之要件，又無從補正，自應依法
    駁回其聲請。至於其請求准予更生之其他理由，即無逐一論
    駁之必要，爰裁定如主文。
四、依消費者債務清理條例第8 條、第151 條第5 項、第15條，
    民事訴訟法第78條，裁定如主文。
中    華    民    國    97    年    7     月    31    日
                  民事第五庭    法      官  葉啟洲
上為正本係照原本作成。
如不服本裁定，應於裁定送達後10日內，以書狀向本院提出抗告
，並繳納抗告費新臺幣1千元。
中    華    民    國    97    年    7     月    31    日
                                書  記  官  吳慕瑩


司法院資訊處製作；財團法人民間司法改革基金會備份。
